臺灣澎湖地方法院刑事判決　　　　　　　 100年度訴字第35號
公　訴　人　臺灣澎湖地方法院檢察署檢察官
被　　　告　許文政
選任辯護人　許文贊律師
上列被告因毒品防制條例案件，經檢察官提起公訴（100年度偵
字第512、554號），本院判決如下：
    主  文
許文政轉讓禁藥，累犯，處有期徒刑肆月。
被訴持有第一級毒品部份免訴。
    事  實
一、許文政前因施用毒品案件，經本院以96年訴緝字第 1號及96
    年度訴字第 7號分別判處有罪確定，復以96年度聲減字第13
    號裁定減刑並定應執行刑10月，發監執行後於民國96年10月
    26日縮刑期滿執行完畢而於翌日出監。詎猶不知悔改，明知
    甲基安非他命係毒品危害防制條例第2條第2項第 2款所定第
    二級毒品，且經中央衛生主管機關行政院衛生署公告列為禁
    藥管理，屬藥事法第22條第1項第1款所規範之禁藥，不得販
    賣或轉讓，竟基於轉讓禁藥之犯意，於100年5月1日夜間6時
    30分許，在澎湖縣白沙鄉○○村道路上，轉讓數量少許之甲
    基安非他命供薛以文（另執行觀察、勒戒完畢）施用，嗣於
    同年月3日許文政因另案遭警查獲，始循線查知上情。
二、案經澎湖縣政府警察局馬公分局報告臺灣澎湖地方法院檢察
    署檢察官偵查起訴。
    理  由
壹、程序事項：按被告以外之人於審判外之陳述，雖不符刑事訴
    訟法第 159條之1至之4等條文之規定，而經當事人於審判程
    序同意作為證據，法院審酌該言詞陳述或書面陳述作成時之
    情況，認為適當者，亦得為證據，刑事訴訟法第159條之5定
    有明文。本件判決以下引用被告以外之人於審判外之陳述，
    其性質屬傳聞證據者，經檢察官及被告、辯護人同意作為證
    據，本院審酌該等陳述做成之情形，核無違法或不當，認其
    均有證據能力。
貳、有罪部份：
一、上揭犯罪事實，業據被告許文政坦承不諱，並經證人薛以文
    於警詢及偵訊中證述明確，且與卷附薛以文之尿液鑑驗結果
    呈現甲基安非他命陽性反應互核相符（見台灣尖端先進生技
    醫藥股份有限公司濫用藥物檢驗報告、澎湖縣政府警察局馬
    公分局尿液檢體送驗登記表及勘察採證同意書各1份，警卷
    第21至23頁），足認被告自白與事實相符，其轉讓禁藥之犯
    行洵堪認定，應予依法論科。
二、按安非他命為毒品危害防制條例第 2條第2項第2款所明定之
    第二級毒品；且經行政院衛生署於75年 7月11日以衛署藥字
    第597627號公告，為有效管理安非他命類藥品與其衍生物之
    冊類及其製劑，重申公告禁止使用，而均屬藥事法第22條第
    1 款所規定之禁藥。故行為人明知為禁藥即「安非他命」而
    轉讓與他人者，除成立毒品危害防制條例第8條第2項之「轉
    讓第二級毒品罪」外，亦構成藥事法第83條第 1項之「轉讓
    禁藥罪」，此係屬同一犯罪行為而同時有二種法律可資處罰
    之「法規競合」情形，應依「重法優於輕法」、「後法優於
    前法」等法理，擇一處斷。而毒品危害防制條例第8條第2項
    轉讓第二級毒品罪之法定本刑為「6月以上5年以下有期徒刑
    ，得併科新台幣70萬元以下罰金」。93年 4月21日修正後藥
    事法第83條第1項轉讓禁藥罪之法定本刑為「7年以下有期徒
    刑，得併科新台幣 5百萬元以下罰金」。故除轉讓之第二級
    毒品達毒品危害防制條例第8條第6項之一定數量，經依法加
    重其刑，致該法定刑較藥事法第83條第 1項之法定刑為重之
    情形外，因藥事法第83條第 1項為後法，且為重法，應優先
    適用藥事法處罰（最高法院96年度台上字第3582號判決意旨
    參照）。本件並無證據證明被告許文政轉讓甲基安非他命之
    數量達毒品危害防制條例第8條第6項所定數量，是核被告許
    文政所為，係犯藥事法第83條第 1項轉讓禁藥罪，公訴人認
    此部份係犯毒品危害防制條例第8條第2項轉讓第二級毒品罪
    ，尚有未洽，惟其基本社會事實同一，爰變更起訴法條如上
    所述；又被告前有如事實欄所載論罪科刑紀錄，有臺灣高等
    法院被告前案紀錄表 1份附卷可按，其於受有期徒刑執行完
    畢後 5年內更犯本件有期徒刑以上之罪，為累犯，爰依刑法
    第47條第1項加重其刑。
三、爰審酌被告轉讓禁藥之行為，戕害國民身心健康、減損勞動
    生產力，然其轉讓對象僅有1人，轉讓數量亦僅足供1次施用
    ，及其偵查與本院準備程序中均矢口否認犯罪、至審理程序
    始承認犯行等一切情狀，量處如主文所示之刑，以資儆懲。
、免訴部份：
一、公訴意旨另以：被告許文政基於持有第一級毒品海洛因之犯
    意，於100年5月3日某時，將海洛因1小包(毛重 0.3公克)、
    注射針筒2支、止血束帶1條，藏放於其駕駛之車號 4235-MB
    號自小客車駕駛座下方，嗣於同日下午 5時50分許，為警在
    澎湖縣湖西鄉鼎灣村社區牌樓前盤查查獲，並扣得前揭海洛
    因等物品，因認被告涉犯毒品危害防制條例第11條第 1項持
    有第一級毒品之罪嫌等語。
二、按案件曾經判決確者，應諭知免訴之判決，刑事訴訟法第
    302條第1款定有明文；又刑事訴訟法第302條第1款所定「案
    件曾經判決確定者，應諭知免訴之判決」，即所謂一事不再
    理原則，關於實質上一罪或裁判上一罪，均有其適用（最高
    法院95年度台上字第2997號判決意旨參照）。
三、訊據被告固坦承於上開時、地藏放扣案海洛因，惟堅詞否認
    有何持有第一級毒品之犯行，辯稱：扣案海洛因係伊於 100
    年5月2日施用剩下的，與伊現在執行的施用案件是同一案件
    等語。經查：
（一）被告藏放於上揭車內並經扣案之白色粉末，經送驗結果，
      確為第一級毒品海洛因，此有法務部調查局濫用藥物實驗
      室100年6月23日調科字壹第00000000000號鑑定書（見100
      年度偵字第 337號卷第18頁）、澎湖縣政府警察局馬公分
      局搜索扣押筆錄（100年度毒偵字第48號警卷第8至12頁）
      各1份在卷可稽，堪可認定。
（二）本件被告被訴持有第一級毒品罪嫌，其犯罪事實係被告於
      不詳時、地取得扣案海洛因並持有之，復藏放於其駕駛之
      上揭自小客車駕駛座下方，而於公訴意旨所指時、地遭查
      獲；惟被告前因於 100年5月2日，在其澎湖縣西嶼鄉外垵
      村外垵 148號住所施用第一級毒品海洛因之犯罪事實，於
      100年5月3日下午5時50分許為警在澎湖縣湖西鄉鼎灣村社
      區牌樓前遭查獲並扣得海洛因1小包（毛重0.3公克）、注
      射針筒2支、止血束帶1條等物，經臺灣澎湖地方法院檢察
      署檢察官以100年度毒偵字第48號提起公訴、本院以100年
      度訴字第22號（下稱前案）判決並於100年8月22日確定，
      此有臺灣高等法院被告前案紀錄表、前案起訴書及判決書
      各 1份在卷可稽。被告於本件被訴持有第一級毒品罪嫌部
      份，其查獲時、地及扣案物均同於前案，復無證據足認被
      告於 100年5月2日施用毒品後，另有取得並持有第一級毒
      品之犯行，被告所辯扣案海洛因係其於 100年5月2日施用
      後剩下的等語，應屬可採，且此部份應為其施用行為吸收
      ，不另論罪，是以，本件與業已確定之前案乃實質上一罪
      而為同一案件甚明，揆諸前揭說明，本件自應為免訴之諭
      知。
據上論斷，應依刑事訴訟法第302條第1款、第299條第1項前段、
第300條，藥事法第83條第1項，刑法第11條前段、第47條第1項
，判決如主文。
本案經檢察官彭郁清到場執行職務。
中    華    民    國   100    年    12    月    14    日
                  刑事庭  審判長法  官  陳順輝
                                法  官  蔡政佑
                                法  官  孫健智
以上正本證明與原本無異。
如不服本判決應於收受判決後10日內向本院提出上訴書狀，並應
敘述具體理由；其未敘述上訴理由者，應於上訴期間屆滿後20日
內向本院補提理由書（均須按他造當事人之人數附繕本）「切勿
逕送上級法院」。
中    華    民    國   100    年    12    月    14    日
                                書記官  劉竹苞
附錄本判決論罪科刑法條：
藥事法第83條第1項
明知為偽藥或禁藥，而販賣、供應、調劑、運送、寄藏、牙保、
轉讓或意圖販賣而陳列者，處 7 年以下有期徒刑，得併科新臺
幣 5 百萬元以下罰金。